【裁判字號】    98,易,238
【裁判日期】    990126
【裁判案由】    竊盜
【裁判全文】
臺灣桃園地方法院刑事判決               98年度易字第238號
公  訴  人  臺灣桃園地方法院檢察署檢察官
被      告  丙○○
上列被告因竊盜案件，經檢察官提起公訴（97年度調偵字第297
號），本院判決如下：
    主  文
丙○○無罪。
    理  由
一、公訴意旨略以：被告丙○○於民國94年5 月1 日以每月新台
    幣（下同）2 萬元之代價，向乙○○承租桃園縣龜山鄉○○
    路○ 段553 號做為金玉山珍小吃店之營業處所，租期至97年
    5 月1 日止。嗣於96年6 月間起，被告丙○○即開始遲繳租
    金，且自96年8 月即未再支付租金，乙○○因而終止租約，
    被告丙○○亦於96年9 月10日搬離該址。詎被告丙○○竟意
    圖為自己不法之利益，於96年9 月10日搬離上址後至同月21
    日下午4 時分間之某時間，未經乙○○之同意，擅自將其在
    桃園縣龜山鄉○○路○段553 號旁自行興建鐵皮屋內之冰箱
    之電源線插頭，私接在桃園縣龜山鄉○○路○段553 號內之
    電源插座，而竊得電能供該鐵皮屋之冰箱使用。嗣於96年9
    月21日下午4 時許，乙○○返回桃園縣龜山鄉○○路○段
    553 號打掃時，發覺自被告丙○○前開鐵皮屋處延伸出2 條
    電源線插在該出租屋內之插座，隨即報警處理始悉上情。案
    經乙○○訴由桃園縣政府警察局龜山分局報告臺灣桃園地方
    法院檢察署檢察官偵查起訴。
二、證據能力：按被告以外之人於審判外之言詞或書面陳述，除
    法律有規定者外，不得作為證據；被告以外之人於偵查中向
    檢察官所為之陳述，除顯有不可信之情況者外，得為證據；
    被告以外之人於審判外之陳述，雖不符前4 條之規定，而經
    當事人於審判程序同意作為證據，法院審酌該言詞陳述或書
    面陳述作成時之情況，認為適當者，亦得為證據；當事人、
    代理人或辯護人於法院調查證據時，知有第159 條第1 項不
    得為證據之情形，而未於言詞辯論終結前聲明異議者，視為
    有前項之同意。刑事訴訟法第159 條第1 項、第159 條之1
    第2 項、第159 條之5 分別定有明文。查證人乙○○、甲○○、張溫庭於偵查中向檢察官所為之證述（偵查卷第54頁至
    第56頁、第58頁至第61頁），屬被告以外之人於審判外所為
    之陳述，依刑事訴訟法第159 條第1 項規定，屬傳聞證據。
    惟現階段刑事訴訟法規定檢察官代表國家偵查犯罪、實施公
    訴，依法其有訊問被告、證人及鑑定人之權，證人、鑑定人
    且須具結，而實務運作時，檢察官偵查中向被告以外之人所
    取得之陳述，原則上均能遵守法律規定，不致違法取供，其
    可信度極高，是以，刑事訴訟法於92年2 月6 日修正時，即
    為兼顧理論與實務，以該法第159 條之1 第2 項規定，除顯
    有不可信之情況者外，得為證據。本院審酌上開證人於偵查
    中向檢察官所為之陳述，已依法具結，又非檢察官非法取供
    ，是無顯有不可信之情況，即應認上開證人於偵查中證述得
    作為證據。又卷附其餘傳聞證據之證據能力，迄本案言詞辯
    論終結前，當事人均未聲明異議，揆諸前開法條規定，均得
    作為證據。
三、按犯罪事實應依證據認定之，無證據不得認定犯罪事實。又
    不能證明被告犯罪者，應諭知無罪之判決，刑事訴訟法第
    154 條第2 項、第301 條第1 項分別定有明文。再按事實之
    認定，應憑證據，如未能發現相當證據，或證據不足以證明
    ，自不能以推測或擬制之方法，為裁判基礎；且認定不利於
    被告之事實須依積極證據，苟積極證據不足為不利於被告事
    實之認定時，即應為有利於被告之認定；另認定犯罪事實所
    憑之證據，雖不以直接證據為限，間接證據亦包括在內，然
    無論直接證據或間接證據，其為訴訟上之證明，須於通常一
    般之人均不致有所懷疑，而得確信其為真實之程度者，始得
    據之為有罪之認定，倘其證明尚未達到此一程度，而有合理
    之懷疑存在，無從使事實審法院得有罪之確信時，即應由法
    院為諭知被告無罪之判決（最高法院40年台上字第86號、30
    年上字第816 號、76年台上字第4986號判例參照）。又按告
    訴人之告訴，係以使被告受刑事訴追為目的，是其陳述是否
    與事實相符，仍應調查其他證據以資審認；而被害人之陳述
    如無瑕疵，且就其他方面調查又與事實相符，固足採為科刑
    之基礎，倘其陳述尚有瑕疵，而在未究明前，遽採為論罪科
    刑之根據，即難認為適法（最高法院52年台上字第1300號、
    61年台上字第3099號判例參照）。
四、本件公訴人認被告涉犯刑法320 條第1 項之竊盜罪嫌，無非
    係以證人即告訴人乙○○、證人張溫庭之證述以及採證照片
    等件資為論據。訊據被告堅決否認有何竊盜犯行，辯稱：其
    與乙○○終止租約後搬至隔壁其所搭蓋之555 號鐵皮屋，並
    有向551 號房屋屋主丁○○借電，是鐵皮屋內係有電力供應
    ，其不需竊電；其於事發當時所經營小吃店尚未開張，鐵皮
    屋內亦無其他電器用品，是其不需用電，自毋須竊電；乙○○所有之553 號房屋事發當月用電度數120 度、電費252 元
    ，其果有竊電用電度數當不止於此，而該用電度數應係553
    號房屋另名承租人許旭昌使用洗手間用電所致；其與乙○○
    有故舊恩怨，自乙○○所有之553 號房屋內延伸至其所有之
    555 號鐵皮屋之電線應係乙○○為使其受刑事訴追所布置，
    乙○○之指訴不可採信等語，資為抗辯。
五、經查：
  (一)被告丙○○於94年5 月1 日向乙○○承租桃園縣龜山鄉○○
    路○段553 號（下稱553 號房屋）以為金玉山珍小吃店之營
    業處所，租期至97年5 月1 日。被告丙○○於96年6 月間起
    遲繳租金，於96年8 月起未再支付租金，乙○○因而終止租
    約，被告丙○○遂於96年9 月10日搬離該址，遷至隔壁桃園
    縣龜山鄉○○路○段555 號鐵皮屋（下稱555 號鐵皮屋），
    擬於該址重新經營前開小吃店。嗣於96年9 月21日下午4、5
    時許，自555 號鐵皮屋旁冰箱側，有延伸出黑、白二條電線
    ，電線插頭插至其乙○○所有之553 號房屋插座內等事實，
    為被告所自承，核與證人乙○○、張溫庭之證述情節相符，
    復有採證照片在卷可證，堪信為真實。
  (二)被告因此涉嫌竊取證人乙○○所有553 號房屋電力。惟查，
    連接553 號房屋與555 號鐵皮屋之黑、白二條電線連結情形
    ，業據證人即現場處理警員張溫庭雖於本院審理時稱：「（
    當時是否有拉電線？）沒有，我只有看到電線是從告訴人的
    家中接到鐵皮屋」等語（調偵卷第5 頁），是前開黑、白二
    條電線，究如證人乙○○所指係被告為竊取電力因而從其所
    有之555 號鐵皮屋內拉出延伸至證人乙○○所有之553 號房
    屋插入插座？或如被告所辯係證人乙○○為使被告受刑事訴
    追，因此將電線插頭插至其所有553 號插座內並將電線拉出
    延伸至555 號鐵皮屋側塞入冰箱旁隙縫內？因證人張溫庭現
    場未確實拉扯電線確認，觀諸卷附採證照片亦不能確認究屬
    何情，是已難以審認。又證人乙○○、張溫庭於偵查中雖稱
    有聽見冰箱、電器運轉的聲音（偵查卷第34頁、調偵卷第5
    頁）等語，惟仍未確實見插自555 號插座上電線係連接至電
    器上，況證人即553 號房屋之另名承租人甲○○於本院審理
    時亦稱：「（印象中你有沒有經過該照片所示位置時，有電
    器運轉的聲音？）除非是營業以後才有運轉的聲音，他是9
    月多蓋好，10月1 日才營業」、「（所以96年9 月間你沒有
    經過那理並聽過該處電器運轉的聲音）9 月間應該有經過，
    因為在旁邊而已，但印象中沒有運轉的聲音」等語（本院卷
    第21頁），而以被告所經營之小吃店於事發當時尚未開幕，
    是有可能被告所有之555 號鐵皮屋並未開始使用電器。次查
    ，被告迭於警詢時與偵查中稱：「（你和乙○○之前有何糾
    紛？為何你懷疑那兩條電線是她自己穿過你的鐵皮屋？）在
    96年7 月左右，乙○○和他女婿有糾紛，乙○○毆打他的女
    婿，可是乙○○叫我做偽證證明她沒有毆打，但我沒有答應
    ，她可能因此懷恨在心，所以我覺得是她想誣陷我自己接的
    」、「（是否與人有仇恨？）乙○○的女兒結婚時我當證人
    ，結婚後新郎逃跑，乙○○的女兒要求與新郎離婚，要我出
    面去與男方調解，並向男方賠償，要向男方拿嫁妝的錢，我
    做偽證男方是入招才有仇恨」等語（偵查卷第6 頁、第34頁
    ），前後供稱內容雖不一致，惟參諸證人乙○○於本院審理
    時稱：「（你有任何的訴訟事件或案件而需要被告為你作證
    嗎？）不曾。我那個傻女婿被被告唆使，要我把樓房登記給
    我女兒，我女兒才會對我孝順，我女婿才跟我說如果不把樓
    房登記給女兒，女兒怎麼孝順我，如果可以被人這樣三言兩
    語就搧動，這個女婿我也不要了。我跟他說，我女兒有跟你
    說要你爸爸媽媽從南投的家裡搬出去，房子留給你們夫妻住
    嗎，他說沒有，我說『對啊，那你怎麼這樣講』，我養一個
    女兒二十幾年給他當老婆，他沒有來感謝我，還說這樣的話
    。既然這樣，我傻女婿恐嚇我女兒，說女兒如果再回家裡，
    就要拿菜刀砍人」、「（你女婿恐嚇你女兒，跟被告有關係
    嗎？）沒有，第一，是我女婿耳根子軟，第二，被告跟我女
    婿說，『你的丈母娘三八三八的，一大早一張嘴就咕咕叫，
    你有什麼事情就去找我，我為你作主』，被告還跟鄰居說，
    我是靠聰明，不然嫁到傻子，而且女婿也是傻子」、「（所
    以你女兒跟你女婿的感情、你女婿與你的感情因為被告在挑
    撥才造成破裂最後走上離婚之途的嗎？）是」、「（這件事
    情是發生在被告搬走之前還是被告搬走之後？）搬走之前，
    弄破人家的姻緣是很大的罪過。」等語（本院卷第58與該頁
    背面），徵諸證人甲○○於本院審理時稱：「（被告跟他的
    房東夫婦有沒有發生糾紛？）據我所知，因為房東女兒結婚
    ，與女婿相處有問題，有請丙○○去做調解人，後來搞得大
    家都不愉快，後來我覺得房東夫婦就遷怒丙○○」等語（本
    院卷第20頁背面），足見被告與證人乙○○因乙○○子女婚
    姻乙事確係有故舊恩怨無誤。並斟酌證人張溫庭於偵查中亦
    證稱：「（有沒有其他補充？）告訴人之前有向我們派出所
    反映過這件事情，因為沒有具體事證，所以我們沒有受理，
    是後來我值班時她又來派出所報案，說她被被告偷接電，說
    有確實的證據要我去看，所以我才陪同她去看」等語（偵查
    卷第6 頁），則證人乙○○先前報案不遂即係因欠缺具體事
    證，若因前開恩怨出於報復而布置電線偽以實據並提起告訴
    使被告受有刑事訴追，亦非不可想像。再查，證人乙○○指
    稱被告於終止租約後未交還553 號房屋電動門鑰匙，持之以
    進入553 號房屋將前開電線插頭插上插座竊取電力，惟於本
    院審理時亦承：「（你說租給被告那邊的電動門遙控器他沒
    有還你，當初他搬離時，你為何沒有要求他將所有鑰匙還給
    你？）我有跟他要，但他說鑰匙在他小姨子那裡，我想說要
    快帶我老公去住院」、「（按照你所說，門窗都有鎖，被告
    他並沒有把電動門遙控器還你，是否代表其他門的鑰匙有還
    你？）喇叭鎖的鑰匙有給我而已，電動門的鑰匙沒有給我」
    等語（本院卷第57頁），以其與被告有故舊恩怨，又因被告
    積欠租金因此終止租約要求被告交還租屋處鑰匙，則衡諸常
    理，自當索回全部鑰匙才是，似無理由於終止租約後尚獨漏
    電動門遙控器予以被告留用自由出入其所有之553 號房屋，
    是以被告於終止租約後如何能出入前開房屋並進而竊取電力
    ，亦有問題。至公訴意旨稱被告於犯行暴露後將前開冰箱搬
    離555 號鐵皮屋，無非係在製造鐵皮屋內無電器使用之假象
    等語，惟查，縱前開冰箱為被告所搬離，被告搬離冰箱或為
    掩飾犯行，或為避免遭人栽贓，原因不一而足，憑此實難論
    定被告竊電犯行。
  (三)復查，被告於96年9 月10日已遷出乙○○所有之553 號房屋
    ，該房屋於同年9 月14日至11月14日計費用電度數120 度，
    應繳金額252 元，4 月實際用電度數為85度，倘以每2 個月
    電費按實用電度照「表燈非時間電價營業用」電價計算，如
    裝置三相低壓電表，2 個月底度為120 度，此分別有台灣電
    力公司收據、台灣電力股份有限公司台北西區營業處97年
    1 月8 日Ｄ北西字第09701060731 號函、98年11月30日Ｄ北
    西字第09810006531 號函在卷可稽（偵查卷第46頁、第51頁
    、本院卷第75頁），該房屋於事發時所屬收費期間所耗用電
    力尚不及基本底度無誤。另據證人甲○○於偵查中證稱：被
    告租屋處與我一樣，是一間門牌隔成兩間，我們雖不同電表
    ，但在96年10月底以前，我的廁所電線是接到被告租屋處電
    表等語（偵查卷第60頁），是該房屋於事發時所屬收費期間
    所耗用電力甚少，應有可能全部或一部來自證人甲○○使用
    洗手間所致。末查，被告於95年11月23日即自桃園縣龜山鄉
    ○○路○段551 號（下稱551 號房屋）房屋屋主丁○○借用
    2 樓名義申請供電至新任屋主李賢倫於97年底、98年初索回
    止，以供555 號鐵皮屋電力使用之事實，業據被告於本院審
    理時供述詳確，復有台灣電力股份有限公司台北西區營業處
    98 年12 月24日Ｄ北西字第09812004651 號函及函附之電費
    資料明細表在卷可稽（本院卷第103 頁至第104 頁），以
    551 號房屋1 、2 樓屋主均為丁○○然各有電表乙情觀之，
    可證2樓 電表應係為轉供被告使用電力無訛，是該鐵皮屋電
    力既不虞匱乏，則被告辯稱其無竊取電力之動機乙情，似非
    無據。
  (四)從而，公訴人所提證據無非係以證人即告訴人乙○○、證人
    張溫庭之證述以及採證照片等件資為論據。惟被告與證人乙○○確有故舊恩怨，卷內所存證據並不能確實證明現場連接
    553 號房屋與555 號鐵皮屋之電線二條究係被告竊電或證人
    乙○○為使被告受刑事訴追所為；以553 號房屋另名承租人
    許旭昌證稱事發當時555 號鐵皮屋尚未營業而其未聽聞有電
    器運轉之聲音；再以被告於終止租約後如何能出入前開房屋
    並進而竊取電力為有問題；復以553 號房屋於事發時所屬收
    費期間所耗用電力甚少，應有可能全部或一部來自證人甲○○使用洗手間所致；又以555 號鐵皮屋電力不虞匱乏，被告
    辯稱其無竊取電力之動機乙情，似非無據。綜上前情，前開
    證據實難佐證告訴人之告訴。揆諸首開判例意旨，實難遽為
    不利於被告之認定。
六、綜上所述，公訴人所提證據，無以證明被告確實有傷害犯行
    。此外，復查無其他積極證據，足資證明被告確有公訴意旨
    所指之犯行，揆諸首揭規定及說明，本案不能證明被告犯罪
    ，仍有可疑，即應為無罪判決之諭知。
據上論斷，應依刑事訴訟法第301條第1 項，判決如主文。
本案經檢察官簡方毅到庭執行職務。
中    華    民    國    99    年    1     月    26    日
                  刑事第十一庭審判長法  官  蔡榮澤
                                    法  官  林蕙芳
                                    法  官  吳宗航
以上正本證明與原本無異。
如不服本判決應於收受本判決後10日內向本院提出上訴書狀，並
應敘述具體理由，如未敘述上訴理由者，應於上訴期間屆滿後20
日內補提理由書狀於本院（均須按他造當事人之人數附繕本）「
切勿逕送上級法院」。
                                    書記官  鄭乃甄
中    華    民    國    99    年    1     月    27    日

司法院資訊處製作；財團法人民間司法改革基金會備份。
